臺灣高等法院臺中分院刑事判決　　　　96年度上訴字第1123號
上　訴　人　臺灣臺中地方法院檢察署檢察官
上　訴　人
即　被　告　丙○○
選任辯護人　何立斌　律師
　　　　　　蔡得謙　律師
上　訴　人
即　被　告　丁○○
選任辯護人　鞠金蕾　律師
上列上訴人因傷害致死案件，不服臺灣臺中地方法院95年度訴字
第2852號中華民國96年 3月19日第一審判決（起訴案號：臺灣臺
中地方法院檢察署95年度少連偵字第77號），提起上訴，本院判
決如下：
    主  文
原判決撤銷。
丙○○共同傷害人之身體，因而致人於死，累犯，處有期徒刑拾
年。
丁○○共同傷害人之身體，因而致人於死，處有期徒刑捌年，減
為有期徒刑肆年。
    事  實
一、丙○○前因犯妨害自由案件，經原審法院以86年度訴字第19
    82號判處有期徒刑1年6月，並據本院以89年上易字第2054號
    駁回上訴確定在案，而入監服刑，於民國91年 1月22日縮短
    刑期假釋期滿執行完畢，仍不知悔改，於95年7月31日凌晨3
    時左右，應辛○○（由臺灣臺中地方法院檢察署檢察官另案
    偵查中）電話邀約，赴台中市○○區市○路 520號「金錢豹
    酒店」門口處，而丁○○則在丙○○到達前，即先行隨同己○○及庚○○（均由本院以96年度少上更(一) 298號判決犯傷
    害致死罪，各判處有期徒刑6年，減為有期徒刑3年），受綽
    號「阿華」之壬○○（尚未據檢察官起訴）電話邀約趕抵現
    場。其後，辛○○乃在該「金錢豹酒店」門口處對丙○○及
    丁○○等人聲稱：伊在店內被綽號「育林」之癸○○漏氣（
    台語指受羞辱或無禮，而感顏面無光之意），而指使丙○○
    及丁○○等人俟癸○○走出酒店後予以毆打教訓，以挽回「
    面子」，壬○○並陸續電話約集其他人前來參與助陣。丙○○及丁○○等在場同夥之人聽聞後，遂基於共同傷害之犯意
    聯絡與行為分擔，在場埋伏守候，伺機動手，約於同日 3時
    18分許，癸○○由友人子○○、丑○○及酒店幹部助理寅○○陪同走出酒店，正入車就座之際，丙○○尚不知何者係欲
    毆打之對象，經某不詳姓名者示意後，迅即趨前將癸○○自
    車內拉出，而與丁○○及庚○○、己○○暨其他不詳姓名者
    共10餘人，雖主觀上無意奪取癸○○之生命，且不期待癸○○死亡之結果，但在客觀上能預見集合十餘人共同以拳、腳
    朝癸○○之胸、腹、頭部毆打，可能導致死亡之結果，仍由
    丙○○帶領丁○○、己○○、庚○○等人共同對癸○○全身
    多處拳打腳踢，迄癸○○受傷倒地後，丙○○始命丁○○等
    人罷手，而四散逃逸。癸○○受毆打後，因而受有： 1、左
    眉上緣直向不規則裂傷 3公分、面部及兩眼眶周圍大面積瘀
    腫傷； 2、胸部左右多處肋骨骨折；3、腹部瘀傷；4、腰背
    部斜向瘀傷；5、左大腿鼠膝部瘀傷7×5公分、左膝下瘀傷1
    ×1公分、右小腿前瘀傷5×3公分；6、前額部及左右顳部皮
    下出血20×12公分、大面積蜘蛛網膜下腔出血； 7、大面積
    左右胸部皮下瘀血、左側第2至第12肋骨骨折、右側第7至12
    肋骨骨折、左右胸腔血樣肋膜積血（各為600、250毫升）；
    8、腹腔明顯皮下瘀血、腸繫膜動脈破裂出血（腹內出血1,
    500毫升）、後腹腔大面積瘀腫；9、兩側肺葉呈明顯鬱血；
    10、大、小腸腸繫膜出血；11、胰頭出血3×3公分等傷害，
    其中，上開左右側多處肋骨骨折及腸繫膜動脈破裂，引發左
    右胸腔大量血氣胸及腹腔出血等傷害。雖經子○○駕車及時
    護送至林新醫院診治，並再轉往中國醫藥學院附設醫院救治
    ，仍因傷重導致呼吸循環衰竭，於抵達中國醫藥大學附設醫
    院前，即已無生命徵象，經施予救治仍無效，而於同日凌晨
    5時30分許死亡。 嗣臺中市警察局第六分局據報調閱該店內
    外四周之監視器錄影畫面比對、訪查後，知悉丙○○涉嫌犯
    行，丙○○始出面投案；而丁○○則在有偵查犯罪職權之公
    務員知悉其涉案前，即主動於同日晚間10時42分許至臺中市
    警察局第六分局向卯○○、辰○○、巳○○等警員供承其上
    開犯行而接受裁判。
二、案經臺灣臺中地方法院檢察署檢察官據報前往相驗並由被害
    人癸○○之配偶乙○○、父母甲○○、午○○○委由告訴代
    理人未○○訴請暨臺中市警察局第六分局報請同署檢察官偵
    查起訴。
    理    由
一、按被告以外之人於審判外之言詞或書面陳述，除法律有規定
    者外，不得作為證據，固據刑事訴訟法第159條第1項明文規
    定。惟被告以外之人於偵查中向檢察官所為之陳述，除顯有
    不可信之情況者外，得為證據，同法第159條之1第 2項定有
    明文。再依同法第159條之5規定，被告以外之人於審判外之
    陳述，雖不符刑事訴訟法第159條之1至同條之 4之規定，而
    經當事人於審判程序同意作為證據，法院審酌該言詞陳述或
    書面陳述作成時之情況，認為適當者，亦得為證據。當事人
    、代理人或辯護人於法院調查證據時，知有第159條第1項不
    得為證據之情形，而未於言詞辯論終結前聲明異議者，視為
    有前項之同意。觀之上開規定之立法意旨，乃在於傳聞證據
    未經當事人之反對詰問予以核實，原則上先予排除。惟若當
    事人已放棄反對詰問權，於審判程序中表明同意該等傳聞證
    據可作為證據；或於言詞辯論終結前未聲明異議，基於尊重
    當事人對傳聞證據之處分權，及證據資料愈豐富，愈有助於
    真實發見之理念，且強化言詞辯論主義，使訴訟程序得以順
    暢進行，上開傳聞證據亦均具有證據能力。查本案證人丑○○、子○○、寅○○、申○○、酉○○於警詢時及證人即共
    犯庚○○、己○○於警詢時及偵查中各就本案犯罪事實，暨
    證人即共同被告丙○○、丁○○於警詢時及偵查中各就有關
    其他共同被告之犯罪事實部分，所為之陳述，依卷證資料所
    示，其等作成之狀態，並無違背其等個人意思而為陳述，或
    其他違法取供之情形，且證人即共犯庚○○、己○○於偵訊
    中之證述內容，並已經檢察官諭令具結在卷。再被告二人及
    其選任辯護人對於證人丑○○、子○○、寅○○、申○○、
    酉○○、共犯戌○○、己○○及被告二人上開所述，於原審
    及本院審理中均不爭執其證據能力，足認均無顯不可信之情
    況，連同卷附中國醫藥大學附設醫院法醫參考病歷摘要等審
    判外之書面證據，依前述同法第159條之1第2項、第159條之
    5 規定，自有證據能力。
二、經查：(一)上訴人即被告（下稱被告）丙○○與丁○○於前開
    時、地係分別受辛○○、壬○○等人之邀集，而前往現場，
    並經辛○○之指使，夥同己○○、庚○○及其他不詳姓名者
    約十人左右，共同以拳、腳毆打被害人癸○○（下稱被害人
    ），致使被害人因而受受有：1、左眉上緣直向不規則裂傷3
    公分、面部及兩眼眶周圍大面積瘀腫傷； 2、胸部左右多處
    肋骨骨折；3、腹部瘀傷；4、腰背部斜向瘀傷； 5、左大腿
    鼠膝部瘀傷7×5公分、左膝下瘀傷1×1公分、右小腿前瘀傷
    5×3公分； 6、前額部及左右顳部皮下出血20×12公分、大
    面積蜘蛛網膜下腔出血； 7、大面積左右胸部皮下瘀血、左
    側第2至第12肋骨骨折、右側第7至12肋骨骨折、左右胸腔血
    樣肋膜積血（各為600、25 0毫升）；8、腹腔明顯皮下瘀血
    、腸繫膜動脈破裂出血（腹內出血 1,500毫升）、後腹腔大
    面積瘀腫； 9、兩側肺葉呈明顯鬱血；10、大、小腸腸繫膜
    出血；11、胰頭出血3×3公分等傷害，其中，上開左右側多
    處肋骨骨折及腸繫膜動脈破裂，引發左右胸腔大量血氣胸及
    腹腔出血等傷害，經送醫救治無效，而導致呼吸循環衰竭，
    於同日凌晨 5時30分許死亡等事實，已據被告二人於本院審
    理時自白在卷，互核相符，並據證人即共犯己○○、庚○○
    於警偵訊及本院審理中證述：其等確有與被告二人及其他不
    詳姓名者多人共同圍毆被害人，及至受傷不支倒地之情事無
    訛在卷。再被害人於案發之際，係由其友人子○○、丑○○
    等人陪同自「金錢豹酒店」走出，經酒店侍者將其座車駛至
    酒店門口，正入車就座之際，突遭被告丙○○、丁○○等多
    人蜂擁而至，予以圍毆，子○○見狀迅即入店內求援，返回
    後被害人即已倒地，子○○即刻駕車載送被害人就醫始末各
    節，亦分據證人丑○○、子○○、寅○○（該酒店之「幹部
    助理」）及申○○（該酒店之「泊車小弟 (指代客停車之侍
    者）」於警詢時證述明確在卷。復有案發時該店監視器錄影
    光碟六片暨翻拍照片在卷可稽。又被害人遭被告二人及其等
    同夥十餘人毆打，受有上開傷害，經送往林新醫院急救，再
    轉往中國醫藥大學附設醫院救治，仍因傷重導致呼吸循環衰
    竭，於抵達中國醫藥學院附設醫院前，即已無生命徵象，經
    急救無效，延至同日凌晨 5時30分許不治死亡之事實，並有
    中國醫藥大學附設醫院法醫參考病歷摘要一份在卷可稽，且
    據臺灣臺中地方法院檢察署檢察官督同法醫師相驗及解剖屬
    實，有勘驗筆錄、相驗屍體驗斷書、相驗屍體證明書、相驗
    報告書、解剖鑑定報告及解剖光碟附卷可證。堪認被告丙○○、丁○○二人之自白與事實相符。(二)至於被告丙○○、丁○○二人及共犯己○○、庚○○自警詢時起迄原審審理時，
    雖均隱瞞辛○○指使其等毆打被害人之情事，而偽稱：乃因
    被告丙○○受被害人辱罵：「幹你娘、看三小」，心生憤怒
    ，而由被告丙○○邀集被告丁○○及己○○、庚○○等多人
    前來毆打被害人以洩恨云云。惟查被告丙○○在本案發生前
    與被告丁○○及其他共犯庚○○、己○○等人均未曾謀面，
    互不相識，而於案發當日因辛○○在「金錢豹酒店」自覺遭
    被害人羞辱，乃由辛○○與壬○○分別以電話邀集被告丙○○與丁○○等人前來參與鬥毆，而臨時聚合共同對被害人毆
    打等情，已據被告丙○○、丁○○供承在卷，並經證人即共
    犯己○○、庚○○證述屬實，是被告丙○○、丁○○及證人
    己○○、庚○○前於警詢、偵查及原審審理時，關於本案犯
    罪緣起及其等犯行動機之陳述，自屬迴護辛○○之詞，顯不
    足採取。(三)按刑法第277條第2項之傷害致人於死罪，係因犯
    傷害罪致發生死亡結果所為加重其刑之規定，而加重結果犯
    ，既須以行為人「能預見」其結果之發生為要件，所謂「能
    預見」乃指客觀情形而言，與主觀上有無預見之情形不同。
    刑法上傷害致死罪係結果犯，如多數人下手毆打，本有犯意
    之聯絡，自應同負責任（最高法院19年上字第1846號及47年
    台上字第 920號判例參照）。再共同實施犯罪行為，在合同
    意思範圍內，相互利用他人之行為，以達其犯罪之目的，原
    不必每一階段均參與，祇須分擔犯罪行為之一部，即應對於
    全部所發生之結果共同負責。而共同正犯之意思聯絡，不限
    於事前有所協議，於行為當時，基於相互之認識，以共同犯
    罪之意思參與者，亦無礙於共同正犯之成立。且共同正犯中
    之一人所引起之加重結果，其他正犯於客觀上能預見時即應
    就該加重結果共同負責，不以正犯間主觀上對於加重結果之
    發生有犯意聯絡為必要。本案被告丙○○、丁○○夥同共犯
    庚○○、己○○等多人，共同以拳腳毆、踹被害人胸、腹、
    頭、腿部等多處部位，致被害人受傷倒地，則被告丙○○、
    丁○○與其他參與毆打之人，顯係在合同意思範圍內，相互
    利用他人之行為，以達其犯罪之目的，而有犯意聯絡與行為
    分擔，雖各人祇分擔犯罪行為之一部，仍應對於全部所發生
    之結果共同負責。是被告丙○○、丁○○就被害人所受之全
    部傷害，均應負共同正犯之責。又被告丙○○、丁○○主觀
    上僅有傷害之犯意，但胸、腹、頭部為人身之重要器官所在
    ，若以拳、腳等重擊，足以導致人之身體受有傷害，因而致
    於死亡，乃一般心智健全者所能認識，則被告丙○○、丁○○對於其等群力圍毆被害人之行為，可能致使被害人喪命結
    果，衡之客觀情形，自屬能預見，竟予以毆打至其倒地始罷
    手，且被害人受毆打後，受傷倒地不起，經及時送醫急救，
    仍因傷重導致呼吸循環衰竭不治死亡，是被告丙○○、丁○○之共同傷害行為與被害人死亡結果間，具有相當因果關係
    甚明，自應就被害人之死亡結果，負其責任。(四)綜上所述，
    被告丙○○、丁○○二人受辛○○之指使，而夥同共犯庚○○、己○○等多人共同傷害被害人之身體，因而致死之犯行
    ，事證已臻明確，足以認定，自應依法論科。
三、核被告丙○○、丁○○所為，係犯刑法第277條第2項前段之
    傷害人之身體因而致人於死罪。檢察官起訴原亦認被告二人
    係觸犯此罪名，但公訴人於原審及本院審理中則變更起訴法
    條，論告被告二人所為應構成刑法第271條第1項之殺人罪。
    惟按殺人與傷害人致死之區別，應以行為人主觀上有無殺人
    之犯意為斷（最高法院18年上字第 130號判例意旨參照）。
    本案被告丙○○、丁○○於案發前並不認識被害人，彼此間
    未有仇恨，乃倉促受辛○○之指使以教訓被害人，始共同徒
    手以拳、腳加之，並未持任何兇器加害之，及見被害人受毆
    倒地後，認目的已達成，被告丙○○即命全體共犯罷手逃逸
    ，並未繼續阻擾被害人之友人之救援行為。揆之其等上開犯
    罪手法及目的，明顯僅在「教訓」被害人無訛，難認主觀上
    有殺人犯意，或有置被害人於死亡之決心。是公訴人主張被
    告等應論以殺人罪，容欠允洽，惟因起訴之基本犯罪事實同
    一，本院自應予以審理，並變更起訴法條。又被告二人係因
    辛○○之造意指使，各經辛○○及壬○○之約集，而與己○○、庚○○等多人共同傷害被害人，顯見被告二人與辛○○
    、壬○○及己○○、庚○○等人間，就上開傷害犯行，互有
    傷害犯意聯絡與行為分擔，自應論以共同正犯。按成年人與
    少年共同實施犯罪，依依兒童及少年福利法第70條第 1項前
    段之規定，固應加重其刑二分之一。惟所謂成年人與少年共
    同實施犯罪之情形，雖不以已成年之行為人明知其他共犯之
    客觀年齡情況為要件，但仍以行為時，對於其他共犯之年齡
    能預見，而有不確定故意為必要，若於客觀上不能預見其他
    共犯係屬未滿18歲之人，即不該當於不確定故意之情形。查
    被告丙○○係63年 1月26日生，於行為時已成年，而共犯己○○、庚○○分別於77年12月24日及78年 6月30日出生，於
    行為當時均尚未滿18歲，固各有其等之年籍資料在卷可稽。
    但被告丙○○乃突然受邀前往現場，始與己○○、庚○○相
    遇，先前彼此不曾謀面，其對於己○○、庚○○之年齡狀況
    顯然不瞭解，再衡之己○○、庚○○於行為時，均已滿17歲
    ，在體形外觀上與已滿18歲之人並無何懸殊之處，且被告丙○○與己○○、庚○○係於凌晨 3時多，在室外偶然聚合出
    力共同毆打被害人，事後亦各自逃竄，實難認被告丙○○於
    行為時有預見己○○、庚○○係未滿18歲之人，而有與少年
    共同犯罪之不確定故意。按刑罰責任論之主觀主義，首重行
    為人之主觀認識，應以行為人主觀犯意為其適用原則。故行
    為人主觀上如無與少年共同犯罪之犯意，且客觀上行為人亦
    不能預見有少年參與犯罪，而有不確定故意之情形，自無從
    適用兒童及少年福利法第70條第 1項前段之規定加重其刑。
    又查被告丙○○前因犯妨害自由案件，經原審法院以86年度
    訴字第1982號判處有期徒刑1年6月，並據本院以89年上易字
    第2054號駁回上訴確定在案，而於91年 1月22日縮短刑期假
    釋期滿執行完畢之事實，有臺灣高等法院被告前案紀錄表附
    卷可稽，其於有期徒刑執行完畢後， 5年以內再故意犯本件
    有期徒刑以上之罪，構成累犯，除法定本刑為無期徒刑部分
    外，其餘部分，應依刑法第47條第 1項規定，應加重其刑。
    復按自首以對於未發覺之罪投案而受裁判為要件，至其方式
    雖不限於自行投案，即託人代理自首或向非偵查機關請其轉
    送，亦無不可，但須有向該管司法機關自承犯罪而受裁判之
    事實，始生效力，若於犯罪後，雖向非有偵查犯罪職務之人
    願負犯罪責任，而無委託其向偵查機關為自首之表示，即與
    自首之條件不符（最高法院50年台上字第65號判例意旨參照
    ) 。查本案被告丁○○於犯罪後，在有偵查犯罪職權之員警
    或公務員知悉其前揭犯罪之前，即在95年 7月31日晚間10時
    42分許至臺中市警察局第六分局，主動向卯○○、辰○○、
    巳○○等警員供承其上開犯行而接受裁判，業經證人即臺中
    市警察局第六分局警員巳○○於原審審理時結證屬實，並有
    被告丁○○之警詢筆錄附卷可稽，爰依刑法第62條前段規定
    減輕其刑。而被告丙○○雖未經警拘提或逮捕即主動向警方
    投案，並自白犯行，然在被告丙○○到案受警方調查前，偵
    辦本案之臺中市警察局第六分局專案小組即已調閱案發現場
    附近之監視器錄影畫面比對並訪查相關線索，而查悉丙○○
    及辛○○涉嫌犯行等情，亦據證人巳○○於原審審理中證述
    在卷。雖被告丙○○於本院審理時陳稱：其於案發後，曾與
    辛○○及其他共犯密商由被告丙○○、丁○○及共犯己○○
    、庚○○扛下全部犯罪責任云云，且證人即共犯丁○○、己○○及庚○○於本院審理時均證稱：警員在對其詢問時，仍
    提示被告丙○○之監視器翻拍照片供其等指認係何人，而尚
    不知被告丙○○涉嫌犯行等語。然據證人巳○○於原審審理
    時已證稱：警方在被告到案前，經由專案小組成員透過管道
    查證，已可以確定丙○○、辛○○二人涉案，其他涉嫌人部
    分則還不知道等語明確在卷（見原審卷(一)第 262~263頁）。
    縱使警方對於被告丁○○、己○○及庚○○詢問時，仍提示
    被告丙○○之監視器翻拍照片供其等指認係何人，亦屬調查
    程序之必要舉措，自不能因此即謂警方對被告丙○○涉有嫌
    疑，毫無所知。況且被告丙○○係在警方詢問被告丁○○及
    共犯己○○、庚○○完畢後，始出面接受警方調查，為被告
    丙○○坦承在卷，並有其等之警詢筆錄在卷可憑。而稽之卷
    附丁○○、己○○及庚○○之警詢筆錄資料所示，警方於調
    查時已詢問其等「土豆」是否被告丙○○，並提出被告丙○○之口卡片供其指認等情無訛（見警卷第27頁、第28頁、第
    31頁、第32頁、第34頁、第38頁、第39頁、第43頁、第46頁
    、第47頁）。是被告丙○○縱使於案發後確有向辛○○或其
    他人表示願意承擔全部罪責屬實，但本案既無證據足認被告
    丙○○有於警方查悉其為涉嫌人之前，親自或委託他人自首
    之情形，即無從憑認被告丙○○符合自首之要件。
四、原審認定被告罪證明確，予以論罪科刑，固非無見。惟(一)被
    告二人乃分別受邀前往現場，經辛○○之指使，而與其他共
    犯群起圍毆被害人，被告丙○○與被告丁○○及其他共犯己○○、庚○○等人俱不認識，乃原審採信被告二人於警詢時
    、偵查中及原審時之不實陳述，而認定本案係因被告丙○○
    往被害人張望一下，引起被害人不快，而以台語對被告丙○○辱罵：『幹你娘、看三小』等語，被告丙○○聞後，心生
    憤怒，乃邀集被告丁○○及共犯前來毆打被害人等情，核與
    事證情況不相吻合。則原審據以認定被告丙○○係本案之主
    謀，而漏論辛○○、壬○○亦屬共同正犯，且以此事實作為
    量處被告丙○○刑期之基礎，均有未洽。(二)本案雖有少年己○○、庚○○參與犯罪，但尚不能認定被告丙○○於行為時
    係明知或能預見己○○、庚○○於參與本案時為未滿18歲之
    少年，而無與少年共同實施犯罪之故意，自與兒童及少年福
    利法第70條第 1項前段規定之要件有間，原審未審究被告丙○○主觀上有無此認識與決意，僅依己○○、庚○○於行為
    時係屬少年之客觀狀況，即援用兒童及少年福利法第70條第
     1項前段之規定加重其刑，容有未洽。(三)中華民國九十六年
    罪犯減刑條例已於96年 7月16日生效，被告丁○○犯罪時間
    在96年 4月24日以前，且係在該減刑條例施行前自首而接受
    裁判，合於減刑條件，原審未及適用法律予以減刑，自有未
    洽。是以本案檢察官上訴指稱被告二人之犯行，構成刑法第
    271條第1項之殺人罪，而指摘原判決不當，雖不能採取，且
    被告丙○○上訴辯稱其符合自首之要件，亦核與事證不符，
    俱屬無理由。但原判決既有上開可議之處，自應由本院撤銷
    改判。爰分別審酌被告丙○○、丁○○之素行、年齡及智識
    程度，犯罪之動機、手段、所生危害及被告二人犯後雖自承
    犯行，但自警詢迄於原審審理時均刻意隱瞞本案緣起之實情
    ，故意掩飾辛○○、壬○○等人犯行，誤導偵、審方向，迄
    本院審理時始全盤供出，耗費司法資源非微；又被告丁○○
    (不包括被告丙○○)於上訴後已委由家屬與被害人家屬達成
    和解，被害人已表明不再追究各加害人之刑責，而告訴人即
    被害人之配偶乙○○家屬亦已具狀陳明不予追究被告二人之
    責任等情，有和解書及陳報狀在卷可稽（見本院卷(二)第 208
    頁、第 211頁），暨被告丙○○參與本案之情節遠較被告丁○○為重等一切情狀，分別量處如主文所示之刑。並就被告
    丁○○所處之刑，依中華民國九十六年罪犯減刑條例第 6條
    、第2條第1項第3款規定，予以減刑二分之一。
據上論斷，應依刑事訴訟法第369條第1項前段、第364條、第299
條第1項前段、第300條，刑法第28條、第277條第2項、第47條第
1項、第62條前段，中華民國九十六年罪犯減刑條例第2條第 1項
第3款、第6條、第7條，判決如主文。
本案經檢察官戊○○到庭執行職務。
中　　華　　民　　國　　96　　年　　12　　月　　31　　日
            刑事第三庭  審判長法　官  王  增  瑜
                              法　官  廖  柏  基
                              法　官  蔡  紹  良
上列正本證明與原本無異。
如不服本判決應於收受送達後十日內向本院提出上訴書狀，其未
敘述上訴之理由者並得於提起上訴後十日內向本院補提理由書（
均須按他造當事人之人數附繕本）。
                              書記官  許  麗  花
中　　華　　民　　國　　97　  年　　1　　 月　　2　　 日
附錄論罪科刑法條：
中華民國刑法第277條第2項（普通傷害罪）
傷害人之身體或健康者，處3年以下有期徒刑、拘役或1千元以下
罰金。
犯前項之罪因而致人於死者，處無期徒刑或7年以上有期徒刑；
致重傷者，處3年以上10年以下有期徒刑。